【裁判字號】    89,訴,8
【裁判日期】    890724
【裁判案由】    毒品危害防制條例
【裁判全文】
臺灣嘉義地方法院刑事判決                              八十九年度訴字第八號
    公  訴  人  臺灣嘉義地方法院檢察署檢察官
    被      告  戊○○
    指定辯護人  本院公設辯護人  庚○○
右列被告因違反毒品危害防制條例案件，經檢察官提起公訴（八十八年度毒偵字第六
四七號），本院判決如左：
    主  文
戊○○連續販賣第二級毒品，累犯，處有期徒刑玖年。扣案之安非他命柒包（驗餘淨
重伍點陸柒公克，包裝袋柒個重壹點貳參公克）及內有安非他命殘留註明ＭＡ (+)之
夾鏈袋壹個均沒收銷燬之；扣案之電子磅秤壹個、門號為0000000000號之
行動電話壹具、未註明ＭＡ (+)之夾鏈袋肆拾參個均沒收；販賣第二級毒品所得新臺
幣參仟元沒收之，如全部或一部不能沒收時，以其財產抵償之。
    事  實
一、戊○○前因違反麻醉藥品管理條例案件，於民國（下同）八十六年八月二十九日
    經台灣高等法院台南分院判處有期徒刑八月確定，於八十七年六月二十九日執行
    完畢，詎其仍不知悔改，於八十八年八月間某日某時許，在嘉義市火車站前三角
    空地（前曾擺放吳鳳銅像）處，以新台幣（下同）三萬元之代價，向綽號「闊嘴
    仔」之不詳姓名住所而已成年男子，購入一兩重之第二級毒品安非他命，除供其
    自己吸食外，竟意圖營利，基於販賣第二級毒品安非他命之概括犯意，以門號為
    0000000000號之行動電話作為約定交易毒品時間及地點之聯絡工具，
    供有意向其購買毒品之人與其聯絡，先於八十八年十一月初某日下午三、四時許
    ，在嘉義縣中埔鄉深坑村埔頂林業試驗所前某處空地，以二千元之代價，販賣安
    非他命一小包予己○○（實為己○○與乙○○共同出資，由己○○以前開方式聯
    絡戊○○約定交易之時間、地點，再由乙○○駕車接送己○○前往後在旁等候，
    而由己○○購得安非他命後供二人共同吸食。）。又於八十八年十一月二十四日
    下午七時許，以前開0000000000號行動電話作為約定交易毒品時間及
    地點之聯絡工具，在嘉義市○○路「勞工育樂中心」前，以一千元之代價，販賣
    安非他命一小包予甲○○吸食。嗣因他案遭通緝，戊○○於八十八年十一月二十
    九日上午九時許，為警在嘉義市○○路與德福街口查獲，並自其所駕駛ＥＧ─五
    八○一號自小客車之中央置物箱內起出安非他命七包（毛重七點一公克、驗餘淨
    重五‧六七公克）、夾鏈袋四十四個（有第二級毒品安非他命殘留之夾鏈袋一個
    ，戊○○所有預備供販賣安非他命所用之夾鏈袋四十三個）及其供販賣第二級毒
    品犯罪所用之電子磅秤一個、門號為0000000000號之行動電話一具，
    與其所有供吸食毒品所用之塑膠斜削分裝管一枝、玻璃吸球吸食器一個、玻璃吸
    管吸食器一枝等物（施用第二級毒品部分業經本院另案判決）。於戊○○遭警查
    獲後偵訊時，甲○○及己○○猶以前開方式聯絡欲向戊○○購買安非他命，經承
    辦警員接聽前開0000000000號行動電話而與尚不知情之渠等約定交易
    地點，遂於同日下午三時許，在嘉義市○○路「東京賓館」三○二室前，為警查
    獲前來欲向戊○○購買毒品之甲○○、乙○○及己○○。
二、案經嘉義市警察局移送臺灣嘉義地方法院檢察署檢察官偵查起訴。
    理  由
一、訊據被告戊○○矢口否認有何販賣第二級毒品安非他命之犯行，辯稱：其並不認
    識證人甲○○、乙○○、己○○三人，亦未販賣毒品予渠等；其於八十八年十一
    月二十九日為警所製作之警訊筆錄並不實在云云。惟查：
（一）被告如何購得安非他命供自己吸食並再轉賣部分與證人己○○等事實，業據被
      告於本院調查時供稱：「：：：約定在嘉義市火車站三角圓環空地那裡交易（
      以前的吳鳳銅像），交易時間大概在八十八年八月間，警訊中所說透過阿華介
      紹向不詳姓名男子買的是錯的，本案扣案的毒品是向「闊嘴仔」買的，（是成
      年人），闊嘴仔住那裡及他真名是甚麼我不曉得，我跟他買一兩大概三萬元。
      」等語（見本院八十九年六月二十六日訊問筆錄），於警訊時供稱：「我曾於
      八十八年十一月初，在嘉義縣中埔鄉深坑村埔頂林業試驗所前販賣安非他命一
      小包，價格新台幣二千元給己○○，當時乙○○亦在現場：：：」、「己○○
      都是先打我的行動電話0000000000號給我，由我約定時間、地點再
      依約進行交易。」等語（見警卷第四、五頁）；證人己○○於警訊時證稱：「
      我曾於八十八年十一月初某日下午十六時左右與乙○○二人共同出資新台幣二
      千元，由我聯絡戊○○約定於嘉義縣中埔鄉深坑村埔頂之某處空地進行交易，
      由乙○○駕駛Ｃ４─八五四○號自小貨車載我一同前往，向戊○○購得安非他
      命一小包，價格二千元：：：」、「我都是打0000000000號行動電
      話給戊○○，再由戊○○約定時間、地點進行交易。」等語（見警卷第八、九
      頁），於本院調查時被問及第一次購買安非他命多少錢時？又證稱：「二千元
      ，我們二人合買一小包，一人出一千元。」等語（見本院八十九年一月十四日
      訊問筆錄）；及證人乙○○於警訊時證稱：「我與己○○計向戊○○購買二次
      安非他命，而每次我與己○○均共同出資新台幣二千元，再由己○○以行動電
      話聯絡戊○○約好時間地點再交易。第一次是於八十八年十一月初之某日下午
      三至四時許，由己○○與戊○○約定於嘉義縣中埔鄉深坑埔頂之某處空地，再
      由我駕駛自小貨Ｃ４─八五四○載己○○前往，以新台幣二千元購得安非他命
      乙小包，而第二次即為今日（八十八年十一月二十九日下午三時二十分許）：
      ：：由己○○下車進入東京汽車旅館欲購買安非他命，我留在車上等己○○，
      即為警盤查：：：」等語（見警卷第十、十一頁），於本院調查時復證稱：「
      ：：：第二次未交易前於東京賓館前為警查獲。」、「二千元，我們二人合買
      一小包，一人出一千元。」等語（見本院八十九年一月十四日訊問筆錄）；是
      互核被告前開供述與證人己○○、乙○○前開證詞大致相符，並有本院八十九
      年度易字第一○號刑事判決一份附於本院卷可參，則被告前開自白確與事實相
      符。至被告販賣安非他命與證人甲○○之事實，業據證人甲○○於警訊時證稱
      ：「我均是以戊○○之行動電話0000000000號，打行動電話給戊○○聯絡向其購買毒品。」、「我曾向戊○○購買一次安非他命，是於八十八年
      十一月二十四日十九時許，在嘉義市○○路勞工育樂中心前向戊○○購買一小
      包安非他命，價格是新台幣一千元，第二次就是本日欲向戊○○購買安非他命
      ，在嘉市○○路九五三號東京汽車旅館三○二室為警查獲。」等語（見警卷第
      六、七頁）。況證人甲○○、己○○、乙○○三人與被告均無仇怨或糾紛，業
      據渠等於警訊時證述在卷（見警卷第七頁背面、第九頁背面、第十一頁背面）
      ，是渠等前開證詞，當無挾怨報復或誣陷被告之可能。且被告遭警查獲並扣得
      前開物品，再經警循線查獲證人甲○○、己○○、乙○○等事實，並經證人即
      嘉義市警察局刑警隊偵查員丁○○於本院調查時證述明確（見本院八十九年一
      月二十八日及同年五月十一日訊問筆錄）。此外，復有扣案之安非他命七包（
      毛重七點一公克、驗餘淨重五‧六七公克）、夾鏈袋四十四個、電子磅秤一個
      、行動電話一具等可資佐證。而扣案結晶物七包經送往法務部調查局檢驗結果
      ，該結晶物係第二級毒品安非他命，淨重五‧六七公克（第一次鑑定時淨重五
      ‧七七公克），包裝重一‧二三公克；註明ＭＡ (+)之夾鏈袋一個，有第二級
      毒品甲基安非他命殘留；其餘未註明ＭＡ (+)之夾鏈袋四十三個則均無毒品反
      應，此有法務部調查局00000000號檢驗通知書及八十九年六月十六日
      （８９）陸（一）字第八九○四三五三五號函各一份附於本院卷可憑，足見被
      告確有前開販賣安非他命之犯行無訛。而扣案之夾鏈袋確為四十四個，有前揭
      法務部調查局00000000號檢驗通知書可憑，並經本院勘驗結果，計有
      大袋九個、中袋十三個、小袋二十二個，共四十四個夾鏈袋，其中一個小袋有
      註明ＭＡ (+)字眼，此有勘驗筆錄一份附於本院卷可參；是警卷所附搜索扣押
      證明筆錄所載之夾鏈袋四十二個及檢察官起訴書所載之夾鏈袋四十三個，均屬
      誤算，併此敘明。
（二）被告雖辯稱其於警訊時所供並不實在云云，惟被告販賣安非他命之事實，有前
      揭事證可憑，業如前述；且證人即警員丙○○於本院調查時結證稱製作筆錄時
      係讓被告自由陳述，未施強暴脅迫，並交閱筆錄始讓被告簽名等情明確（見本
      院八十九年三月二十二日訊問筆錄），復經本院勘驗被告於警訊時錄音帶之結
      果，其內容核與嘉義市警察局刑警隊八十八年十一月二十九日被告偵訊筆錄相
      符，並無警員施強暴脅迫或以其他不正方法取供之情形，此有本院八十九年五
      月十九日勘驗筆錄在卷可憑，並有錄音帶一捲附於本院卷可資佐證，堪認被告
      前開自白核與證人乙○○、己○○證詞相符部分，亦足為證據，是被告前開所
      辯，自不足採。
（三）證人丁○○於本院調查時結證稱：「（行動電話）在被告車上查扣的，作筆錄
      時還讓被告帶著，因為電話一直響，所以我就幫他聽，有人說要買東西（指毒
      品），其中甲○○及乙○○或己○○其中一位打電話來：：：我們幫他（指被
      告）約定地點在東京賓館，我們就抓到甲○○。」等語（見本院八十九年五月
      十一日訊問筆錄），而證人乙○○證稱皆係由己○○打電話聯絡被告購買安非
      他命等情，業如前述，則被告遭警查獲當日打電話欲向被告購買毒品之人應為
      證人甲○○及己○○，亦堪認定，故證人甲○○、己○○係於被告遭警查獲時
      ，猶欲聯絡被告購買安非他命，而遭警一併查獲，被告確曾販賣第二級毒品安
      非他命予證人甲○○、己○○（與乙○○合買），殆無疑義。
（四）被告遭警查獲時所起出之安非他命七包（毛重七點一公克、驗餘淨重五‧六七
      公克）、夾鏈袋四十四個、電子磅秤一個，顯係供其販賣或預備供販賣安非他
      命以計算毒品重量及分裝毒品所用；蓋前開安非他命之數量顯非被告一人短時
      間內可吸食完畢，且僅其一人施用亦無需四十四個夾鏈袋分裝，況被告於本院
      調查時供稱扣案之電子磅秤係其用來磅一天份量所用（見本院八十九年四月七
      日訊問筆錄），於偵查中則供稱夾鏈袋係其分裝毒品供己吸食所用（見偵查卷
      第十二頁背面），則電子磅秤、夾鏈袋既係供其分裝吸食安非他命所用，其為
      何未攜帶分裝後之份量外出？反係隨車攜帶數量可供長期或多人吸食之安非他
      命及一般吸食者無須隨身攜帶之電子磅秤一個及四十四個夾鏈袋外出，足認前
      開物品確係被告供販賣或預備供販賣安非他命所用，被告確有販賣第二級毒品
      安非他命之犯行，殆屬明甚。
（五）雖證人甲○○嗣於本院訊問時翻異前詞，改稱與被告不認識，未向其買安非他
      命，警訊時之證詞係警察要求配合，如不合他意，警察即將錄音機停掉云云（
      見本院八十九年四月二十七日訊問筆錄）。惟當事人或證人於案發時之供述較
      少權衡利害得失或受他人干預，依經驗法則，較之事後翻異之詞為可信，此即
      所謂案重初供，故除非有事證可證明當事人或證人嗣後更異之詞與事實相符或
      其初供係屬虛偽者外，自不得任意捨棄初供而不採，此有最高法院八十二年度
      台上字第五三一一號、八十三年度台上字第三二四三號判決可供參考；證人丙○○於本院調查時證稱製作筆錄時係讓證人甲○○自由陳述，未施強暴脅迫等
      情明確（見本院八十九年三月二十二日訊問筆錄），且經本院勘驗警訊時錄音
      帶之結果，並無警員對證人甲○○施強暴脅迫或以其他不正方法取供之情形，
      此有本院八十九年五月十九日勘驗筆錄在卷可憑，並有錄音帶一捲附於本院卷
      可資佐證；是證人甲○○於本院所為事後迴護被告之證詞，核與前揭事證不符
      ，且揆諸前揭說明，尚難據為有利被告之認定。
（六）第二級毒品安非他命物悉價昂，為政府嚴予查緝取締之違禁物，茍被告買賣間
      無利可圖，則被告縱屬至愚，亦無干冒被移送法辦而遭判重刑之危險，平白從
      事販賣之理，是其販入之價格必較其所出售之價格低廉，而從中賺取買賣之差
      價牟利，其有營利意圖甚明。況所謂「販賣」不以販入之後，復行賣出為要件
      ，祇須以營利為目的，購入或賣出有一於此，其犯罪即屬成立，不以果已得利
      為必要（最高法院二十五年度非字第一二三號、六十七年度台上字第二五○○
      號、六十八年度台上字第六○六號判例參照）。
（七）綜上所述，被告所辯無非事後圖卸刑責之詞，不足採信，本件事證明確，被告
      犯行洵堪認定。
二、另查販賣第二級毒品罪，需有販毒之故意，且已著手實施販毒之行為，始足當之
    。證人丁○○於本院調查時證稱：「（行動電話）在被告車上查扣的，作筆錄時
    還讓被告帶著，因為電話一直響，所以我就幫他聽，有人說要買東西（指毒品）
    ，其中甲○○及乙○○或己○○其中一位打電話來：：：我們幫他（指被告）約
    定地點在東京賓館，我們就抓到甲○○。」等語，業如前述；則被告於八十八年
    十一月二十九日上午九時，經警在嘉義市○○路與德福街口查獲後偵訊時，甲○○等猶與被告以前開0000000000號行動電話聯絡欲購買安非他命，經
    承辦警員與尚不知情之渠等約定交易地點，遂於同日下午三時許，在嘉義市○○
    路「東京賓館」三○二室前，為警查獲前來欲向被告購買毒品之甲○○、乙○○
    及己○○三人等事實，核與販賣第二級毒品罪之構成要件尚不該當；蓋與證人甲○○等約定交易毒品安非他命係承辦警員所為，並非被告所為，且被告亦未攜帶
    毒品前往交付，堪認被告就此部分並無販毒之故意，且未著手實施販賣毒品之行
    為，就此部分對被告自難以販賣第二級毒品罪相繩，附此敘明。
三、按安非他命為第二級毒品，毒品危害防制條例第二條第二項第二款定有明文；核
    被告所為，係犯毒品危害防制條例第四條第二項之販賣第二級毒品罪。查被告持
    有毒品安非他命之低度行為，應為其販賣毒品安非他命之高度行為所吸收，不另
    論罪。被告先後二次販賣第二級毒品安非他命之行為，時間緊接，犯罪構成要件
    相同，顯係基於概括犯意為之，屬連續犯，應依刑法第五十六條之規定，以一罪
    論，並加重其刑；惟販賣第二級毒品罪，其最高法定刑為無期徒刑，依刑法第六
    十五條規定，無期徒刑不得加重，爰就有期徒刑部分加重之。再查被告前因違反
    麻醉藥品管理條例案件，於八十六年八月二十九日經台灣高等法院台南分院判處
    有期徒刑八月確定，於八十七年六月二十九日執行完畢，有臺灣高等法院被告全
    國前案紀錄表及臺灣嘉義地方法院檢察署刑案資料查註紀錄表各一份在卷可憑，
    其於前案有期徒刑執行完畢後，五年之內再犯本案有期徒刑以上之罪，係屬累犯
    ，應依刑法第四十七條之規定加重其刑，並就有期徒刑部分遞加之（因無期徒刑
    不得加重，業如前述）。爰審酌被告素行不佳、販賣安非他命牟取暴利之犯罪動
    機及其犯罪目的、手段與販賣安非他命予他人施用不僅戕害施用者之身心且益滋
    生犯罪等所生損害，及其販賣安非他命之數量、金額，暨犯後猶飾詞否認犯行之
    態度等一切情狀，量處如主文所示之刑。
四、按毒品危害防制條例第十八條第一項所規定之「毒品」，固應以毒品之本身為限
    ，並不及於外包裝，有最高法院八十八年度台上字第五○三三號判決可供參酌；
    惟扣案之結晶物七包送法務部調查局鑑定時，係由鑑定人員將各包檢品與包裝，
    分別妥善分離至「殘留最少程度」為止，再予分別稱重，稱重完畢後加總其淨重
    及包裝重，再分別裝入原先之各包裝內，此有前揭法務部調查局八十九年六月十
    六日（８９）陸（一）字第八九○四三五三五號函可憑，堪認前開包裝袋七個重
    一‧二三公克，依通常方法仍無法完全與毒品分離，而尚有「最少程度殘留」，
    為免日後執行困難，則該包裝袋七個亦應連同前開扣案之第二級毒品安非他命驗
    餘淨重五‧六七公克全部視為查獲之毒品；而殘留之第二級毒品安非他命因已無
    法與扣案註明MA (+)之夾鏈袋一個分離，亦應全部視為查獲之毒品；是前開查獲
    之毒品及視為查獲之毒品，不問屬於犯人與否，均應依毒品危害防制條例第十八
    條第一項前段之規定沒收銷燬之。次按扣案之電子磅秤一個、門號為00000
    00000號行動電話一具，均屬被告供販賣第二級毒品犯罪所用之財物，均應
    依毒品危害防制條例第十九條第一項之規定宣告沒收；且前開物品既經扣案，於
    本件裁判時仍存在且在扣押中，即無「全部或一部不能沒收」之情形，自毋庸為
    追徵其價額或以其財產抵償之諭知。再按扣案未註明MA (+)之夾鏈袋四十三個，
    為被告所有，業據被告供述在卷，並有搜索扣押證明筆錄一份附於警卷（惟夾鏈
    袋數量有誤載，業如前述）可憑，且屬被告預備供販賣第二級毒品犯罪所用之財
    物，應依刑法第三十八條第一項第二款之規定，宣告沒收。另按沒收物如全部或
    一部不能沒收時，應追徵其價額者，必限於沒收物為金錢以外之物而無法沒收時
    ，始應追徵其價額，如沒收物為金錢而無法沒收時，則應以其財產抵償之，不生
    追徵其價額之問題；被告因販賣第二級毒品安非他命所得第一次為二千元，第二
    次為一千元，共計三千元，業據證人甲○○、乙○○、己○○證述在卷（見警卷
    第六至十一頁），此為被告犯毒品危害防制條例第四條第二項之罪所得之財物，
    應依毒品危害防制條例第十九條第一項之規定沒收之，如全部或一部不能沒收時
    ，以其財產抵償之。復按沒收為從刑之一種，依主從不可分原則，應附隨於主刑
    而同時宣告之（最高法院七十八年度台非字第七二號判例參照）；則扣案之塑膠
    斜削分裝管一枝、玻璃吸球吸食器一個、玻璃吸管吸食器一枝為被告吸食毒品所
    用之物，業據被告於警訊時供述在卷，且經送法務部調查局檢驗結果，均有第二
    級毒品安非他命殘留，此有前開法務部調查局00000000號檢驗通知書可
    稽，前開物品復已因被告施用第二級毒品罪，而遭宣告沒收銷燬，並有前揭本院
    八十九年度易字第一○號刑事判決可憑，揆諸前揭說明，爰不另宣告沒收銷燬。
    又按前開扣案之安非他命送驗後，檢驗機關即法務部調查局先後二次各取樣○‧
    一公克共○‧二公克化驗，此部分安非他命業已因化驗而滅失不存在，有前揭法
    務部調查局（８９）陸（一）字第八九○四三五三五號函可憑，自毋庸為沒收銷
    燬之宣告，併予敘明。
五、據上論斷，應依刑事訴訟法第二百九十九條第一項前段，毒品危害防制條例第四
    條第二項、第十八條第一項前段、第十九條第一項，刑法第十一條前段、第五十
    六條、第四十七條、第三十八條第一項第二款，判決如主文。
本案經檢察官游悅晨到庭執行職務。
中      華      民      國    八十九    年      七      月    二十四    日
                                臺灣嘉義地方法院刑事第三庭
                                    法  官  陳  卿  和
右正本證明與原本無異。
如不服本判決，應於判決送達後十日內向本院提出上訴狀( 應附繕本 )。
中      華      民      國    八十九    年      七      月    二十四    日
                                    書記官  侯  麗  茹
附錄論罪法條：
毒品危害防制條例第四條第二項：
製造、運輸、販賣第二級毒品者，處無期徒刑或七年以上有期徒刑，得併科新台幣七
百萬元以下罰金。


司法院資訊處製作；財團法人民間司法改革基金會備份。
